最高法院刑事判決　　　　　　九十六年度台上字第一三九七號
上　訴　人　甲○○
上列上訴人因違反著作權法案件，不服台灣高等法院台中分院中
華民國九十五年十一月十五日第二審更審判決（九十四年度重上
更(三)字第一九七號，起訴案號：台灣台中地方法院檢察署九十一
年度偵字第一一三七０、一五八二一、二０四二一號），提起上
訴，本院判決如下：
    主  文
上訴駁回。
    理  由
按刑事訴訟法第三百七十七條規定，上訴於第三審法院，非以判
決違背法令為理由，不得為之。是提起第三審上訴，應以原判決
違背法令為理由，係屬法定要件。如果上訴理由書狀並未依據卷
內訴訟資料，具體指摘原判決不適用何種法則或如何適用不當，
或所指摘原判決違法情事，顯與法律規定得為第三審上訴理由之
違法情形，不相適合時，均應認其上訴為違背法律上之程式，予
以駁回。本件原判決綜合卷內全部證據，本於推理作用，認定上
訴人甲○○有原判決事實欄所載犯行，因而撤銷第一審之科刑判
決，改判依想像競合犯之規定從一重論處上訴人以明知為侵害著
作權之物而意圖營利而交付之方法侵害他人之著作權為常業累犯
罪刑。上訴人之上訴意旨略稱：（一）原審自本院發回迄宣判止
，均未依本院發回之要旨，依法命檢察官舉證證明上訴人於警詢
及檢察官首次偵訊之自白，確出於上訴人之自由意志，更置本院
發回意旨及刑事訴訟法第一百五十六條第一項之規定於不顧，仍
照抄前審之判決理由，逕認上訴人之警詢及檢察官首次偵訊之自
白具有證據能力，並據為上訴人有罪之認定，足見原判決不但違
背本院之發回意旨，更嚴重違背刑事訴訟法第一百五十六條第三
項及相關規定。（二）原審以承辦刑警否認刑求與上訴人所舉二
份診斷證明所載傷勢，未達可證明上訴人有遭刑求之客觀情狀，
而未為有利於上訴人之認定；然所謂不正方法，包含身體與精神
上之強制，凡以生理或心理上壓迫等之不正方法，足以影響被告
自主之意思決定與意思活動之自由，即為非任意性自白，縱被告
未能提出客觀上毫無合理懷疑之證據證明被告傷勢嚴重，非即可
推知被告未遭刑求，況原審未命檢察官證明上訴人前述自白確出
於上訴人之自由意志，僅以上訴人刑求之抗辯缺乏積極事證為由
，逕認上訴人自白係出於自由意志，無異將舉證責任加諸於上訴
人，原判決自有違背刑事訴訟法第一百五十六條第三項之虞。（
三）檢察官就上訴人前述自白確出於自由意志，未依法提出相關
事證，以盡其舉證責任，自應為有利於上訴人之解釋及認定。（
四）上訴人在夜市遭逮捕現場或警局，皆明白爭論扣案光碟，並
非上訴人所販售，然事後製作筆錄時卻不尋常地大翻轉，更改為
有罪之陳述，顯與常情相違，足證上訴人確有遭刑求，而上訴人
亦已提出刑求抗辯，惟檢察官未就檢、警詢筆錄之任意性，提出
積極證據，則檢、警詢筆錄，應無證據能力。（五）縱認上訴人
之自白有證據能力，仍應有其他足以證明犯罪之必要證據存在，
否則，應為有利於上訴人之認定；然遍查全卷，除上訴人之遭刑
求之自白外，並無其他積極事證足以證明上訴人販售扣案光碟，
依法應為有利於上訴人之認定。（六）承辦警察於民國九十一年
六月七日未依法查扣現場未懸掛車牌之廂型車，亦未查詢該車之
車籍資料，僅憑告訴人指稱載運光碟之無牌廂型車應屬擺設光碟
者所有，及上訴人當時之位置，便認定扣案光碟為上訴人所有，
顯嫌率斷。（七）綜合告訴代理人江文博之證詞，可知上訴人與
現場之一位少年談話後，並未立即離開，而繼續蹲於原地，直至
警察江志清喊「警察不要跑」時，方依反射跳起欲離開現場，以
避免被誤當成擺攤之人，本屬事理常情。然原審竟僅憑現場陳列
一半之光碟與臆測該名少年之動作，即認定上訴人與其他證人所
稱上訴人將攤位出租與該名少年之說詞不足採信，且未敘明判斷
該名少年之動作為通風報信之理由，似有看圖說故事之嫌，顯屬
速斷。（八）九十一年六月七日晚間七時許，上訴人係前往收租
金，而非販售光碟，此有證人程啟松之證言可證，另同年八月十
二日晚上十一時三十分許，上訴人係莫名其妙被逮捕，並誣稱「
距上訴人所在處，橫跨兩條道路之他處攤位上所擺設之仿冒光碟
，為上訴人販賣」，況上訴人並非現行犯，警方之逮捕過程顯有
違法之處。綜上足知上訴人無任何販賣仿冒光碟之行為，依法應
為諭知無罪之判決云云。惟查：事實審法院對於證據之取捨，依
法有自由判斷之權。原審綜合上訴人之陳述與證人（澄清醫院醫
師）許裕源、（濟生中醫醫院醫師）張維鈞、吳政勳暨警察洪煥
生、蔡萬裕、林細宏之證供，以及卷附診斷證明書、病歷表、勘
驗警詢錄音帶之筆錄，本於推理作用，而認定上訴人於警詢時並
未遭刑求，其於警詢及檢察官偵訊時之自白係出於自由意志，上
訴人抗辯其警詢自白係出於警察之刑求，且筆錄係警察先打字在
電腦再命其逐字照念而完成，檢察官偵訊時之自白，則出於警察
警告其講話要小心云云，為不能採信，業於判決理由內詳細說明
其得心證之理由，其取捨證據之論斷，核與證據法則並無違背，
上訴意旨對原審此部分之論斷，究有何違背經驗法則或論理法則
等違法情形，亦未依據卷內資料為具體之指摘。又原判決採取之
證據，已足以證明其認定（上訴人之警詢及檢察官偵查中之自白
係出於自由意志）之事實無訛，自亦無查證未盡之情形，上訴意
旨（一）、（二）、（三）、（四），任憑己意，漫事指摘，自
非適法之第三審上訴理由。又原判決係綜合卷內全部證據，本於
推理之作用，而認定上訴人有原判決事實欄所載犯行，並非單憑
上訴人於警詢及檢察官偵查中之自白，是上訴意旨（五），顯非
依據卷內訴訟資料執為指摘，亦非適法之第三審上訴理由。至於
上訴意旨（六）、（七）、（八），純係對於原審採證認事職權
之合法行使及已經調查並於判決理由內指駁說明之事項，重為事
實上之爭執，及任憑己意漫事指摘，俱無從據以辨識原判決有何
種違背法令之情形，同難認係適法之第三審上訴理由。從而，應
認本件上訴人之上訴為違背法律上之程式，予以駁回。
據上論結，應依刑事訴訟法第三百九十五條前段，判決如主文。
中　　華　　民　　國　九十六　年　  三 　 月  二十二　日
                      最高法院刑事第十庭
                          審判長法官  謝　俊　雄
                                法官  陳　世　雄
                                法官  魏　新　和
                                法官  吳　信　銘
                                法官  徐　文　亮
      本件正本證明與原本無異
                                      書  記  官
中　　華　　民　　國　九十六　年　  三 　 月  二十七　日
                                                     ｍ
